臺北高等行政法院判決
　　　　　　　　　　　　　　　　　　　93年度訴字第2306號
　　　　　　　　　　　　　　　.
原　　　告　甲○○
被　　　告　臺北縣板橋市公所
代　表　人　乙○○代理市長）.
訴訟代理人　丙○○
上列當事人間因噪音管制法事件，原告不服臺北縣政府中華民國
93年5月19日北府訴決字第0930388187號訴願決定，提起行政訴
訟。本院判決如下：
  　主  文
原處分及訴願決定撤銷。
原告其餘之訴駁回。
訴訟費用由被告負擔二分之一，其餘由原告負擔。
　　事  實
一、事實概要：臺北縣板橋市○○路○段通往樹林方向的114線浮
    洲橋引道設置隔音牆，原告於民國93年1月20日向被告請求
    將設置於大觀路337號至347號間之隔音牆拆除，經被告以93
    年1月30日北縣板工字第0930005237號函否准所請。原告不
    服，提起訴願，遭決定駁回，遂提起本件行政訴訟。
二、兩造聲明：
  (一)原告聲明：
    1.訴願決定及原處分均撤銷。
    2.被告應將板橋市○○路○段337到347號前之兩旁隔音牆予
      以拆除恢復原狀。
  (二)被告聲明：駁回原告之訴。
三、兩造之爭點：
　(一)原告主張之理由：
    因板橋市○○路○段通往樹林方向的114線浮洲橋引道設置隔
    音牆，致居民住處視線、採光及通風不良，居住生活品質受
    損。夏季將臨，溫度上升，更是酷熱，情況更劣，故需加以
    改善。且為配合114線浮洲橋改建及引道工程，而徵收土地
    、建物，原告等所有之房屋因被部分徵收而拆除後，面積已
    經變小，造成生活不便，乃眾所週知。拆遷戶有諸多無奈，
    如今又因隔音牆之設置造成通風、採光、視線不良，居住品
    質不佳，致住戶情何以堪？
  (二)被告主張之理由：
    1.查浮洲橋改建工程係由交通部公路總局重大橋樑工程處辦
      理拓建，匝道完工通車後，應當地溪崑及浮洲地區絕大多
      數居民及民意代表反應，而建請該工程處裝設隔音牆，以
      防止車輛噪音影響居民生活品質。
    2.該工程處係依噪音管制法施行細則第10條規定，並經臺北
      縣政府環保局所提供之實地噪音檢測資料，採取適當防制
      措施，興建隔音牆，於法尚無不合。
    3.至原告陳請拆除，本件被告曾實地勘查，匝道離原告住處
      尚有足夠空間，未若有其所稱之情事，且拆除隔音牆，亦
      非廣大之民意。
    4.另拆除系爭隔音牆之權限乃屬公路總局，被告非主管機關
      。
    理  由
一、被告代表人原為林鴻池，94年2月1日變更為乙○○，茲由其
    具狀聲明承受訴訟，核無不合，應予准許。
二、按「本法所稱主管機關︰在中央為行政院環境保護署；在直
    轄市為直轄市政府；在縣（市）為縣（市）政府」；「道路
    、鐵路、航空及其他交通噪音，由主管機關會同各該主管機
    關採取適當措施防制之」，噪音管制法第3條、第10條定有
    明文。次按「本法第10條所稱道路、鐵路、航空及其他交通
    噪音，由主管機關會同各該主管機關採取適當措施防制之，
    係指交通噪音經住戶請求改善，並經地方主管機關監測，超
    過環境音量標準者，通知各該目的事業主管機關，依本細則
    規定採取適當防制措施」，噪音管制法施行細則第10條亦有
    明文。準此，關於噪音之防制，其地方權限乃屬縣市政府。
    且本件系爭隔音牆之設置，乃里辦公處建議、公路局辦理，
    此經被告於否准原告請求之公函中敘明。另經本院查詢結果
    ，系爭隔音牆乃交通部公路總局重大橋樑工程處於92年9月3
    日開始施作，施作完成驗收後，於93年2月4日移交公路總局
    第一區養護工程處接管養護維修，此經該處函復甚明，有交
    通部公路總局重大橋樑工程處94年6月16日重橋工字第09400
    10473號函1紙附於本院卷第33頁可憑。足認系爭隔音牆之設
    置權限非屬被告，則被告自也無拆除之權限。被告對於原告
    請求拆除系爭隔音牆之事務，既無准駁權限，則其逕為否准
    之處分，乃屬逾越權限，於法自有未合。
三、關於原告另請求被告應將板橋市○○路○段337到347號前之
    兩旁隔音牆予以拆除部分，核被告並非隔音牆設置准駁之主
    管機關，已如前述，原告逕向被告請求應為拆除之事實行為
    ，亦屬無據，難以准許。
四、至訴願決定認為參照噪音管制法第10條及同法施行細則第10
    條規定，有關道路噪音之管制，僅主管機關監測發現超過環
    境音量標準時，應採取適當防制措施，該法規並未賦予人民
    有關防制措施撤銷之請求權存在，縱原告在主觀上認為該隔
    音牆之設置影響原告之視線、採光、通風之居住品質，然此
    設置行為，並未侵害原告若何之權利或法律上之利益，原告
    即無權利或利益受有損害，乃由程序上為訴願不受理之決定
    ，似非無據。惟查，原告主張其住處之採光、通風等居住環
    境之舒適要求，已因系爭隔音牆之設置而有所妨礙，則其權
    利或法律上之利益遭受原處分之侵害，自應許其請求改變原
    來所為之設置處分，尚不得請謂其無請求之權利，而予以不
    受理之決定。
五、綜上所述，本件被告所為系爭否准處分，於法不合，訴願決
    定未予糾正，而由程序上予以駁回，亦有未合，原告請求予
    以撤銷，為有理由，應予准許。逾此部分，則無理由，應予
    駁回。
據上論結，本件原告之訴為一部有理由，一部無理由，爰依行政
訴訟法第104條、民事訴訟法第79條，判決如主文。
中  　華　　民　　國　　94　　年　　7　　 月　　12　　日
                         第七庭審判長法  官　鄭　小　康
                                     法  官　林　金　本
                                     法  官　李　玉　卿
上為正本係照原本作成。
如不服本判決，應於送達後20日內，向本院提出上訴狀並表明上
訴理由，如於本判決宣示後送達前提起上訴者，應於判決送達後
20日內補提上訴理由書（須按他造人數附繕本）。
中　　華　　民　　國　　94  　年　 　7　　月 　 12　　日
                                     書記官  林  苑  珍
